臺灣高等法院民事裁定　　　　　　　　　100年度抗字第516號
抗　告　人　林子雅
抗告人因與相對人林金鴻間聲明異議事件，對於中華民國100年
2月25日臺灣板橋地方法院100年度事聲字第19號裁定提起抗告，
本院裁定如下：
    主  文
原裁定、原法院司法事務官之處分暨聲請訴訟費用之裁判均廢棄
。
抗告人以新臺幣陸拾柒萬元為相對人供擔保後，得就相對人之財
產在新臺幣貳佰萬元範圍內為假扣押。相對人如提供新臺幣貳佰
萬元為擔保後，得免為或撤銷假扣押。
聲請及抗告訴訟費用由相對人負擔。
    理  由
一、按假扣押之執行，應於假扣押之裁定送達同時或送達前為之
    ，強制執行法第132條第1項定有明文，此乃因假扣押為保全
    程序，其裁定不待確定即得為執行名義，為防止債務人利用
    此機會隱匿或處分其財產而達脫產目的，該裁定之執行，應
    於裁定送達同時或送達前為之，以保障債權人權益。惟對於
    假扣押聲請之裁定抗告者，除認抗告不合法應予駁回或與保
    全程序以保全強制執行之目的有違者外，抗告法院於裁定前
    ，為保障債權人及債務人之程序權，並使法院形成正確心證
    ，防止發生突襲，應就為債權人及債務人所忽略，且將作為
    裁判基礎之事實、證據及法律適用各項，明確賦與雙方充分
    陳述意見之機會，此觀民事訴訟法第528條第2項規定自明。
    故為平衡及兼顧債權人之實體利益（防止債務人脫產）與債
    權人、債務人雙方之程序利益（陳述意見），除假扣押聲請
    經法院駁回後之抗告程序，基於保全程序之目的，仍有防止
    債務人事先知悉債權人對其聲請假扣押而脫產之必要，不須
    賦與債務人陳述意見之機會外，凡債務人已因准許假扣押裁
    定之執行而知悉假扣押並對之提起抗告者，均應依上揭旨趣
    賦與雙方充分陳述意見之機會，其踐行程序始得謂為合法 (
    最高法院99年度台抗字第849號裁定參照)。本件原法院係駁
    回債權人即抗告人假扣押之聲請，本院審酌全案情節，基於
    保全程序之目的，認無使債務人即相對人林金鴻陳述意見之
    必要，合先敘明。
二、次按債權人就金錢請求或得易為金錢請求之請求，欲保全強
    制執行聲請假扣押者，就其請求及假扣押之原因應釋明之，
    其釋明如有不足，而債權人陳明願供擔保或法院認為適當者
    ，法院得定相當之擔保，命供擔保後為假扣押，民事訴訟法
    第526條第1項、第2項定有明文。
三、本件抗告人於原法院聲請意旨略以：相對人負欠伊票款債務
    新臺幣（下同）200萬元，雙方協議俟相對人就坐落新北市
    ○○區○○段11地號土地辦畢繼承登記後，持向銀行辦理融
    資或買賣後予以清償。嗣相對人於民國92年12月3日辦畢繼
    承登記，並於100年1月間向原法院提起請求分割上開土地及
    同段11-1地號土地(下稱系爭土地)之訴訟(下稱系爭分割共
    有物訴訟)，詎相對人前於99年10月13日即就其所有坐落新
    北市○○區○○段186地號土地應有部分1/4出賣予第三人劉
    欣蕙，而未通知有優先購買權的其他土地共有人，且時點適
    巧於第三人林家德於99年11月間對相對人就系爭土地公同共
    有之權利予以假扣押之前，其脫產意圖明顯。因系爭土地目
    前仍屬公同共有狀態，相對人一時無法買賣，然俟系爭分割
    共有物訴訟判決確定後，相對人即得以迅速就其分得部分脫
    手，而隱匿其財產，致伊日後有不能強制執行或甚難執行之
    虞等情，爰請准對相對人之財產在200萬元範圍內予以假扣
    押，並陳明願供擔保，以補釋明之不足。原法院司法事務官
    以抗告人未釋明假扣押之原因，而駁回其聲請。抗告人聲明
    不服，提出異議，仍經原法院予以裁定駁回。
四、惟查，抗告人主張相對人負欠其票款債務200萬元，雙方協
    議嗣相對人就上開11地號土地辦畢繼承登記後，持向銀行辦
    理融資或買賣後予以清償，相對人已於民國92年12月3日辦
    畢繼承登記，並於100年1月間向原法院提起系爭分割共有物
    訴訟)等情，業據提協議書、支票及土地登記謄本、起訴狀
    為證(見原法院司裁全字卷第5至19、21、22頁)。而依相對
    人在原法院所提出之土地登記謄本及異動索引所示，抗告人
    於99年10月13日確有出賣其所有上開186地號土地所有權應
    有部分1/4予第三人劉欣蕙之情事(見原法院100年度事聲字
    卷第7至14頁)，另相對人就系爭土地所享有之公同共有權利
    ，亦遭第三人林家德於99年11月19日予以假扣押，有土地登
    記謄本可稽(見原審司裁全字卷第9、15頁)，則抗告人主張
    相對人於辦畢系爭土地繼承登後有脫產之意圖及行為，自非
    無稽。再經參酌抗告人在本院所提出之另件台灣士林地方法
    院96年度重訴字第176號民事確定判決，及台灣士林地方法
    院民事執行處98年12月23日士院木94執簡字第24682號函文
    所示，相對人積欠他人之債務高達數千萬元(見本院卷第9、
    27頁)，則抗告人主張相對人俟系爭土地分割後即得順利出
    售，致伊日後有不能強制執行或甚難執行之虞，亦屬有據。
    是應認抗告人就其假扣押之原因已為釋明，雖其釋明尚有不
    足，然抗告人既陳明願供擔保以補釋明之不足，揆諸首揭說
    明，其假扣押之聲請，仍應准許。是原裁定駁回抗告人之異
    議，自有未洽。抗告意旨指摘原裁定不當，聲明廢棄，為有
    理由，爰由本院酌定相當擔保後准許之。
五、據上論結，依民事訴訟法第492條前段、第95條、第78條，
    裁定如主文。
中    華    民    國    100    年    4    月    29    日
                    民事第十二庭
                        審判長法  官  吳謀焰
                              法  官  李昆曄
                              法  官  許紋華
正本係照原本作成。
本裁定除以適用法規顯有錯誤為理由外，不得再抗告。如提起再
抗告，應於收受後10日內委任律師為代理人向本院提出再抗告狀
。並繳納再抗告費新台幣１千元。
中    華    民    國    100    年    5     月    2    日
                               書記官  廖逸柔